臺灣高等法院臺中分院民事判決
110年度上字第62號
上  訴  人  廖德洲  
訴訟代理人  侯志翔律師                    
被  上訴人  立吉興國際股份有限公司

法定代理人  賴黃麗紅


訴訟代理人  周進文律師
上列當事人間請求給付貨款等事件，上訴人對於中華民國109年1
1月30日臺灣臺中地方法院109年度訴字第1816號第一審判決提起
上訴，本院於110年6月15日言詞辯論終結，判決如下：
    主  文
上訴駁回。
第二審訴訟費用由上訴人負擔。
    事實及理由
壹、程序方面：
一、按第二審上訴，為當事人對於所受不利益之第一審終局判決
    聲明不服之方法，在第一審受勝訴判決之當事人，自無許其
    提起上訴之理（最高法院106年度台上字第2744號判決意旨
    參照）。又上訴不合法者，第二審法院應以裁定駁回之，民
    事訴訟法第444條第1項前段定有明文。查上訴人提起本訴，
    於原審聲明求為：被上訴人應給付上訴人新臺幣（下同）2,
    259,289元，及自起訴狀繕本送達翌日起至清償日止，按年
    息百分之5計算之利息；原審共同被告英屬維京群島商昕正
    興國際股份有限公司（下稱昕正興公司）應給付上訴人2,25
    9,289元，及自起訴狀繕本送達翌日起至清償日止，按年息
    百分之6計算之利息；如其中一人已為給付時，就其給付範
    圍，其餘一人免為給付義務之判決。經原審認上訴人對於昕
    正興公司之請求有理由，而判命昕正興公司如數給付上訴人
    上開金額本息。上訴人請求昕正興公司給付部分，在第一審
    係受勝訴判決，自無許其提起上訴之理，乃上訴人誤對於昕
    正興公司提起上訴，此部分上訴自非合法，然上訴人嗣已撤
    回對昕正興公司之上訴（見本院卷第74頁），其結果與未提
    起上訴相同，爰不另為駁回之裁定，合先敘明。
二、復按當事人於第二審不得提出新攻擊或防禦方法，但有事實
    發生於第一審法院言詞辯論終結後者、如不許其提出顯失公
    平者，不在此限，民事訴訟法第447條第1項但書第2款、第6
    款定有明文。又按審判所追求者，為公平正義之實現，如依
    各個事件之具體情事，不准許當事人提出新攻擊或防禦方法
    ，顯失公平者，應例外准許當事人提出之，否則法院之裁判
    殆失其意義，此乃同條項但書第6款規定之所由設（最高法
    院104年度台上字第13號判決意旨參照）。 經查，上訴人固
    於本院始主張其已受讓第三人東莞通○橡塑製品有限公司（
    下稱通○公司）對被上訴人之貨款債權，並提出上證1之債權
    讓與契約（見本院卷第25頁）為憑；被上訴人則於本院始主
    張上訴人係於本件貨款請求權罹於時效後始受讓取得本件貨
    款債權，並將該債權讓與之事通知被上訴人，被上訴人自得
    為時效抗辯，拒絕上訴人之請求。然觀諸上訴人所提債權讓
    與契約所載日期為民國109年12月12日，兩造上開新攻擊或
    防禦方法之事實顯均係發生於本件原審109年11月9日言詞辯
    論終結後，且所涉爭點仍關乎上訴人得否請求系爭貨款，被
    上訴人所為時效抗辯，係於上訴人提出上開債權讓與之新事
    實後始提出，如不許其提出，顯有失公平。是依上開規定，
    自應許其等提出，上訴人主張被上訴人不得於本院提出上開
    新攻擊防禦方法（見本院卷第84頁），尚非可採。
貳、實體方面： 
一、上訴人主張：被上訴人於107年1月間起，向伊設立且擔任負
    責人之通○公司訂購鞋底等貨品，並指定送貨至其設於大陸
    東莞之利○昌鞋業有限公司（下稱利○昌公司），嗣通○公司
    已依約送貨並經被上訴人所屬員工簽領。其後，被上訴人之
    實際負責人賴○陽與通○公司於108年3月6日完成結算，107年
    3月至6月之貨款為2,955,274元、107年8月至9月之貨款為78
    1,652元，亦經昕正興公司實際負責人之賴○陽開立如原判決
    附表（下稱附表）所示發票人均為昕正興公司、受款人均為
    伊、面額為1,477,637元之支票二紙、781,652元之支票一紙
    以為給付。詎料，上開支票屆期經提示後，附表編號2、3之
    支票均遭退票，是被上訴人尚積欠貨款共2,259,289元（計
    算式：1,477,637元＋781,652元＝2,259,289元），今通○公司
    已將其貨款債權讓與予伊，是伊自得請求被上訴人如數給付
    。又被上訴人與其所指利○昌公司為實質上同一公司，其藉
    本件買賣相關書面關於「利○昌」字樣之記載，主張其並非
    契約當事人，實係為規避其債務。再者，本件貨款債權請求
    權應自108年3月6日結算完成後始可行使，故伊於109年4月1
    6日提起本訴，並未逾2年時效；被上訴人主張應自交貨後起
    算時效並為時效抗辯，有違誠信，應屬無理。況被上訴人已
    以108年3月6日結算單承認本件債務而中斷時效，故應自斯
    時起重新起算2年時效，據此本件亦未罹於時效等情。爰依
    民法第367條買賣之法律關係及不真正連帶債務關係提起本
    訴（原審就此部分為上訴人敗訴之判決，上訴人聲明不服，
    提起上訴；其餘未繫屬本院部分，不予贅述）。並上訴聲明
    ：(一)原判決不利上訴人部分廢棄。(二)上開廢棄部分，被
    上訴人應給付上訴人2,259,289元，及自起訴狀繕本送達翌
    日起至清償日止，按年息百分之5計算之利息。(三)前項所
    命給付與原判決對昕正興公司所命給付，如其中一人已為給
    付，他人於所給付範圍内免給付義務。(四)願供擔保，請准
    宣告假執行。
二、被上訴人則以：本件買受貨物之人為利○昌公司，通○公司對
    於伊公司未有債權存在，是上訴人請求伊公司給付貨款，已
    屬無據。再者，通○公司本件貨款請求權分別於109年3至6月
    及109年8、9月罹於民法第127條第8款之2年時效，其間伊公
    司並未以108年3月6日結算單承認本件貨款債權請求權而中
    斷時效，是伊公司自得主張時效抗辯，拒絕上訴人之請求等
    語，資為抗辯。並答辯聲明：(一)上訴駁回。(二)如受不利
    判決，願供擔保請准宣告免為假執行。
三、兩造經本院整理及簡化爭點，同意成立爭點整理協議如下（
    見本院卷第75頁至第76頁、第93頁至第95頁）：
(一)兩造不爭執事項：
　1.上訴人所提出之證物，被上訴人對於形式上之真正不爭執。
  2.賴○陽為被上訴人、昕正興公司、利○昌公司之實際負責人。
  3.上訴人為如附表編號2、3所示支票之受款人，並未收受票款
    ，昕正興公司應對上訴人負給付票款責任。
(二)兩造爭執事項：
　1.系爭買賣契約之當事人為何人？
　2.上訴人請求被上訴人給付貨款，並與昕正興公司之給付票款
    責任負不真正連帶給付義務，有無理由？被上訴人為時效抗
    辯，是否可採？
四、得心證之理由：
(一)系爭買賣契約之買受人為利○昌公司：
　1.上訴人主張系爭買賣契約之出賣人為通○公司，其於109年12
    月12日受讓通○公司之系爭貨款債權之事實，業據其提出債
    權讓與契約（見本院卷第25頁），已為被上訴人所不爭執（
    見本院卷第67、74頁），應可認定。然上訴人主張系爭買賣
    契約存在於通○公司與被上訴人間，買受人為被上訴人乙節
    ，則為被上訴人所否認，辯稱系爭買賣契約之買受人為利○
    昌公司等語。而按當事人主張有利於己之事實者，就其事實
    有舉證之責任。民事訴訟法第277條前段定有明文。則按照
    舉證責任分配之原則，應由主張買賣契約存在之當事人，就
    訂立買賣契約之事實負舉證之責（最高法院28年渝上字第11
    號判決先例參照）。本件上訴人主張系爭買賣契約之買受人
    為被上訴人，既為被上訴人所否認，自應由上訴人就此負舉
    證之責。
　2.經查，參照上訴人所提107年1月29日訂購單及利○昌公司企
    業信用報告所示註冊地址（見原審卷第23、341至343頁），
    該訂購單表頭雖將分別位於臺灣、大陸地區之被上訴人、利
    ○昌公司之地址、電話、電子郵件信箱等聯絡方式予以並列
    ，然其下方欄位即已明確記載「TO：通○」（按即受文者：
    通○）、「FROM：利○昌」（按即發文者：利○昌），表明該
    訂購單之發送單位為何，足認該訂購單之寄發單位為利○昌
    公司，並非被上訴人。上訴人亦自陳「FROM」欄位表示發送
    之地點從利○昌公司傳真而來，該訂單傳送地點在利○昌公司
    等語（見原審卷第333頁、本院卷第24頁），可見該訂購單
    係由利○昌公司對通○公司發出訂購之要約，尚難僅以該訂購
    單表頭同時並列被上訴人、利○昌公司之聯絡資料，即認被
    上訴人為提出買賣要約之買受人。再觀諸上訴人所提107年3
    月3日訂購單所示（見原審卷第25頁），其上抬頭則已清楚
    載明「東莞市利○昌鞋業有限公司」，下方欄位雖仍將被上
    訴人、利○昌公司之聯絡資料並列，然其再下方欄位則仍同
    前揭107年1月29日訂購單所載，均明確記載「TO：通○」、
    「FROM：利○昌」之交易對象，該訂購單之寄發單位仍為利○
    昌公司，亦係由利○昌公司對通○公司發出訂購之要約，益徵
    系爭買賣契約之買受人確為利○昌公司，而非被上訴人。
　3.又依上訴人所提系爭貨物之交貨單所示（見原審卷第27至28
    1頁），其上抬頭均記載「利○昌鞋業有限公司」，交貨廠商
    則記載「通○」，可見該等交貨單係由利○昌公司所出具，核
    與前揭訂購單所載提出買賣要約之「FROM：利○昌」相符，
    足認利○昌公司確為系爭買賣之買受人而收受貨品。上訴人
    雖主張其係依訂購文件而交貨，衡諸商業交易慣例，收貨人
    與訂購人未必相符，亦可指定第三人收受等語，然自上開訂
    購單據、交貨文件內容所示，並無訂購人與收貨人不同之情
    事，亦無訂購人指定由第三人收受貨物之記載，上訴人上開
    主張，不足採信。且由上開訂購單、交貨單所示，均可見要
    約為「FROM：利○昌」、受貨者為「利○昌」公司之文義，並
    無假被上訴人公司名義以混淆買受人之情事。
　4.再查，賴○陽為被上訴人、昕正興公司、利○昌公司之實際負
    責人，有賴○陽之名片可稽（見原審卷第361頁），且為兩造
    所不爭執，固堪認定；然依上訴人所提出之原證4、14貨款
    結算文件所示（見原審卷第283、385頁），被上訴人自陳該
    等文件係由賴○陽所簽署、結算無訛（見原審卷第379、381
    、392頁），其中原證14結算文件內容僅有算式之書寫，另
    原證4所示結算文件抬頭雖記載為被上訴人公司名稱（見原
    審卷第283頁），惟賴○陽於其文末簽名處則係於署名「東莞
    利○昌鞋業有限公司」後始簽名，顯係表彰其代表利○昌公司
    而簽署該結算文件之意，而非代表被上訴人。而依被上訴人
    、昕正興公司之公司變更登記表、利○昌公司企業信用報告
    （見原審卷第311至314頁、第341至349頁）所示，利○昌公
    司雖將被上訴人公司登記為股東，賴○陽並為上開公司之實
    際負責人，可知各該公司間關係密切，被上訴人縱有透過利
    ○昌公司作為其在大陸設立之境外公司以營業之意，然各該
    公司仍係各自獨立之法人，權利義務並非同一，尚難以賴○
    陽同時兼任被上訴人、昕正興公司、利○昌公司之實際負責
    人身分，即可遽認上開結算文件係由其代表被上訴人所簽署
    ，仍應由相關交易資料綜合推認之。又賴○陽與上訴人會算
    貨款後，雖有依會算結果交付如附表所示之支票以為支付，
    此亦為被上訴人所不爭執（見原審卷第381頁），並有支票
    、退票理由單、對話紀錄為憑（見原審卷第285至287頁、第
    363至367頁、第387頁），然其所為支付行為，乃係本於上
    開貨款結算文件所揭代表利○昌公司簽署該文件後而為之，
    該交付票據行為亦不能推認系爭買賣契約原係存在於通○公
    司與被上訴人之間。而依上訴人所提被上訴人另案訴訟資料
    所示（見原審卷第351至355頁），雖可見被上訴人為他案訴
    訟之當事人，惟難認與本案有何關聯，不能據以推認被上訴
    人為系爭買賣契約之當事人。縱依上訴人所提利○昌公司第
    一次債權人會議通知書所示（見原審卷第357頁），可認利○
    昌公司業經法院裁定受理破產清算之聲請，利○昌公司對於
    系爭貨款債務已陷於不能或難以清償之情狀，受讓系爭貨款
    債權之上訴人仍得循破產程序主張權利，而非逕由被上訴人
    負給付系爭貨款之責。上訴人主張被上訴人與利○昌公司為
    家族企業，具有實質同一性，系爭買賣契約係存在於通○公
    司與被上訴人間，委無可採。
　5.據上各情以觀，堪認系爭買賣契約之當事人為出賣人通○公
    司與買受人利○昌公司，被上訴人並非系爭買賣契約之買受
    人。
(二)上訴人請求被上訴人給付系爭貨款為無理由：
　　上訴人固受讓通○公司對於系爭買賣契約之貨款債權，然被
    上訴人並非系爭買賣契約之買受人，已如前述，上訴人本於
    債權讓與、買賣契約之法律關係，請求被上訴人給付系爭貨
    款，不應准許；其並請求被上訴人應與昕正興公司負不真正
    連帶給付義務，亦無理由。而本件被上訴人既非系爭買賣契
    約之當事人，其所為時效抗辯是否可採，即無再予審酌之必
    要，附此敘明。
五、綜上所述，上訴人依債權讓與、買賣契約、不真正連帶之法
    律關係，請求被上訴人給付2,259,289元，及自起訴狀繕本
    送達翌日起至清償日止，按年息百分之5計算之利息，並與
    昕正興公司負不真正連帶給付義務，非屬正當，不應准許。
    原審就此部分為上訴人敗訴之判決，並駁回其假執行之聲請
    ，所持理由雖與本院不同，惟結論並無二致，仍應予維持。
    上訴論旨指摘原判決此部分不當，求予廢棄改判，為無理由
    ，應駁回其上訴。
六、本件事證已臻明確，兩造其餘之攻擊或防禦方法及所用之證
    據，經本院斟酌後，認為均不足以影響本判決之結果，爰不
    逐一論列，附此敘明。
七、據上論結，本件上訴為無理由，依民事訴訟法第449條第1項
    、第2項、第78條，判決如主文。
中　　華　　民　　國　　110 　年　　6 　　月　　29　　日
                  民事第五庭    審判長法  官  許秀芬
　　　　　　　　　                    法  官  李慧瑜
                                  　  法  官  吳崇道
正本係照原本作成。
上訴人得上訴。
如不服本判決，應於收受送達後二十日內向本院提出上訴書狀，
其未表明上訴理由者，應於提出上訴後二十日內向本院補提理由
書狀（均須按他造當事人之人數附繕本）。
上訴時應提出委任律師或具有律師資格之人之委任狀；委任有律
師資格者，另應附具律師資格證書及釋明委任人與受任人有民事
訴訟法第四百六十六條之一第一項但書或第二項所定關係之釋明
文書影本。如委任律師提起上訴，應一併繳納上訴裁判費。 
　　　　　　　　　
　　                                  書記官  洪郁淇
　　　　　　　　　　　　　　　　　
中　　華　　民　　國　　110 　年　　6 　　月　　29　　日